臺灣臺南地方法院民事裁定　　　　　 100年度消債抗字第12號
抗　告　人
即　債權人　遠東國際商業銀行股份有限公司
法定代理人　洪信德
相　對　人
即　債務人　林添福
上列抗告人因消費者債務清理條例更生事件，對於中華民國100
年1月7日本院99年度執事聲第184號裁定提起抗告，本院裁定如
下：
    主  文
原裁定及本院民事執行處司法事務官中華民國九十九年十月二十
八日九十八年度執消債更字第一二四號更生方案認可民事裁定均
廢棄。
抗告費用由相對人負擔。
    理  由
一、本件抗告人原異議意旨略以：債務人陳稱其每月平均薪資收
    入新臺幣（下同）34,936元，乃係扣除勞健保等必要費用及
    向公司借支4,000元後之實領薪資，惟債務人任職公司並未
    列入債權人清冊，債務人有無向任職公司借支事實不明，倘
    債務人無該借支之實，則每月尚有4,000元之餘力可用以清
    償債務，以更生方案認可之8年（96期）清償期間計算，將
    可額外清償384,000元（4,000元×96期），約總債務金額
    9.22％，對債權人權益影響甚鉅，應有調查必要，鈞院民事
    執行處司法事務官未為調查，應有不當等語，對本院民事執
    行處司法事務官於中華民國99年10月28日所為98年度執消債
    更字第124號更生方案認可民事裁定聲明異議，經本院法官
    於100年1月7日以99年度執事聲第184號民事裁定駁回異議。
    抗告人不服提起抗告，抗告意旨再以：
  (一)按消費者債務清理條例第28條規定：「對於債務人之債權，
    於法院裁定開始更生或清算程序前成立者，為更生或清算債
    權」，「前項債權，除本條例別有規定外，不論有無執行名
    義，非依更生或清算程序，不得行使其權利」。同條例第35
    條第l項規定：「債權人對於債務人之特定財產有優先權、
    質權、抵押權、留置權或其他擔保物權者，仍應依本條例規
    定申報債權」。
  (二)鈞院99年度執事聲字第184號裁定理由固認定：「債務人任
    職於東雲股份有限公司，每月須清償該公司借支新臺幣（下
    同）4,000元，有該公司債務人員工薪資給付明細表在卷可
    按，應屬無誤。」，惟債務人向任職公司借款花用，該公司
    自屬債務人之債權人之一，依前開規定，非依更生程序不行
    使權利，為何得優先自債務人每月薪資中扣款而先於其他債
    權人受償？而以債務人每月薪資扣除上開4,000元借支後之
    剩餘實領所得清償債務，其他債權人將因此減損約五成債權
    ，該更生方案有消費者債務清理條例第63條第1項第9款對於
    債權人中一人允許額外利益之情形。況且本件已確定之債務
    人債權表，亦無列載債務人任職公司之上開債權，該公司對
    於債務人究竟有無借款債權，事實不明，抗告人前曾多次表
    示應查明債務人積欠任職公司欠款金額及每月扣款4,000 元
    所需時間，卻未獲回應，應有疏漏之處。又按一般經驗法則
    ，公司借支款項通常不致高於債務人每月應領薪資，縱有特
    別請求，其借支總額亦不致超過債務人3個月之薪資總額，
    而債務人自98年2月即經鈞院裁定開始更生，若以其向公司
    借支3個月收入計算，債務人亦僅須繼續遭其公司扣款1年即
    可清償完畢，應無於更生期間之8年內每月均須遭其公司繼
    續優先扣款之情形，換言之，債務人對公司欠款清償完畢後
    ，該筆款項即可轉用以清償欠款，對債權人權益將有鉅大影
    響。原審卻僅表示債務人每月確有扣款之情事即駁回抗告人
    所提異議，有應調查而未調查之情事。
  (三)綜上所述，倘債務人有向任職公司借支情事，以其向公司借
    支3個月收入計算，亦僅須遭公司扣款1年即可清償完畢，則
    自更生方案第2年起，相對人將可額外償還336,000元（4000
    元x84期），約總債務金額8.07%；倘無借支之實，則相對人
    將可額外償還384,000元，約總債務金額9.22％，對債權人
    權益影響甚鉅。原裁定未對之調查，自有不當，爰依法提出
    抗告，請求廢棄原裁定。
二、按關於更生或清算之程序，除本條例別有規定外，準用民事
    訴訟法之規定，消費者債務清理條例第15條定有明文。而當
    事人對於司法事務官處理事件所為之終局處分，得於處分送
    達後10日之不變期間內，以書狀向司法事務官提出異議。司
    法事務官認前項異議有理由時，應另為適當之處分；認異議
    為無理由者，應送請法院裁定之。法院認第1項之異議為有
    理由時，應為適當之裁定；認異議無理由者，應以裁定駁回
    之，民事訴訟法第240條第1至3項亦定有明文。再按，對於
    裁定，得為抗告，抗告法院認為有理由者，應廢棄或變更原
    裁定，此亦分據民事訴法第482條前段、第492條前段所明定
    。
三、經查，本院民事執行處司法事務官於99年10月28日以98年度
    執消債更字第124號裁定認可之更生方案，認定債務人任職
    於東雲股份有限公司，每月平均薪資約34,936元一情，固有
    債務人於99年6月23日民事陳報狀所提出之財產收入狀況說
    明書、9 8年11月至99年5月員工薪資給付明細表及95年11月
    至97年10月所有薪資收入明細表等可憑（見98年度執消債更
    字第124號卷第203-215頁）。然債務人所陳報之上開平均薪
    資，乃以其更生前2年任職東雲股份有限公司每月平均薪資
    總額，扣除向公司借支每月扣薪4,000元後之平均實領薪資
    ，此亦經債務人於上開財產收入狀況說明書載明可稽，而債
    務人於98年11月至99年5月份因向公司借支每月扣薪4,000元
    之事實，固有其提出各該月份之薪資給付明細表可資憑認。
    然查，抗告人質疑債務人於更生方案履行期間是否仍須遭任
    職公司按月扣款4,000元乙節，經本院向東雲股份有限公司
    函查結果，業據東雲股份有限公司函覆債務人對於該公司並
    無任何債務存在，此有該公司100年4月11日化纖總南發字第
    14號函文在卷可稽，顯示債務人前經任職公司扣薪之事，並
    非更生期間固定必然之常態，原審認定債務人每月薪資須先
    清償任職公司借支4,000元，應有違誤。又依東雲股份有限
    公司上開函文所附債務人98年1月至100年2月薪資所得明細
    表，債務人每月薪資所得最高62,036元（100年2月），最低
    25,715元（98年8月），99年度平均薪資所得約為41,730 元
    ，較之更生方案所認定之債務人每月薪資收入34,936元，多
    出6,79 4元，且債務人自99年7月份起每月薪資所得均超過
    其所陳報之34,936元，其中99年8月、9月及10 0年1月、2
    月薪資更已高達5、6萬元之數額，顯示債務人之清償能力已
    逐月增強中，亦堪肯認，故如仍以債務人99年6月陳報之薪
    資所得作為其清償能力之基礎，自有欠公允。
四、綜上所述，債務人之清償能力及有無積欠任職公司債務情事
    ，乃攸關債務人所提更生方案公允與否之重要事項，自有詳
    實調查必要，原裁定未為調查，致有誤認，自有未洽，抗告
    人執此提起抗告，應認有理由，爰依法廢棄原裁定。又本院
    司法事務官裁定認可之更生方案，亦係未詳實調查債務人每
    月收入實際情況，即逕予認可債務人所提出之更生方案，自
    亦有未當，而無可維持，應一併廢棄，本件債務人之更生方
    案，應由本院司法事務官另為妥適之處置。
五、據上論結，本件抗告為有理由，依消費者債務清理條例第11
    條第2 項、第15條，民事訴訟法第495 條之1 第1 項、第49
    2 條、第78條、第95條，裁定如主文。
中    華    民    國  100    年    7    月  29      日
                  民事第三庭 審判長   法  官  杭起鶴
                                      法  官  伍逸康
                                      法  官  陳淑卿
以上正本係照原本作成。
本裁定除抗告理由以有涉及法律見解具有原則上之重要性者外，
不得再為抗告。如提起再抗告，應於收受後10日內委任律師為訴
訟代理人向本院提出再抗告狀，並繳納再抗告費新台幣1,000 元
。
中    華    民    國  100    年    7    月    29    日
                                      書記官  吳幸芳